【裁判字號】    96,上訴,4743
【裁判日期】    970124
【裁判案由】    毒品危害防制條例
【裁判全文】
臺灣高等法院刑事判決                96年度上訴字第4743號
上  訴  人
即  被  告  乙○○
                      4號
公設辯護人  本院公設辯護人甲○○
上列上訴人因違反毒品危害防制條例案件，不服臺灣桃園地方法
院96年度訴字第1341號，中華民國96年9月26日第一審判決（起
訴案號：臺灣桃園地方法院檢察署96年度偵字第4182號），提起
上訴，本院判決如下：
    主  文
原判決撤銷。
乙○○無罪。
    理  由
一、公訴意旨略以：乙○○明知海洛因為毒品危害防制條例所管
    制之第一級毒品，竟基於販賣海洛因以營利之犯意，於96
    年2月7日之某時，先以其使用之0000000000門號行動電話與
    徐昭所使用之0000000000門號行動電話加以聯絡，雙方約
    定購買價值新台幣（下同）1000元之海洛因，後於同日晚間
    7時30分許，雙方在桃園縣龍潭鄉○○路○段63巷23弄15衖2
    號旁交易時，為警當場查獲，並扣得海洛因1小包（淨重
    0.01公克，空包裝重0.18公克），始知上情，因認被告涉有
    違反毒品危害防制條例第4條第1項之販賣第一級毒品罪等語
    。
二、按犯罪事實應依證據認定之，無證據不得認定犯罪事實；又
    不能證明被告犯罪者，應諭知無罪之判決；刑事訴訟法第15
    4條第2項、第301條第1項分別定有明文。又認定犯罪事實，
    所憑之證據，無論直接或間接證據，其為訴訟上之證明，須
    於通常一般之人均不致於有所懷疑，而得確信其為真實之程
    度者，始得據之為有罪之認定，倘其證明尚未達到此一程度
    ，而有合理性懷疑之存在時，即無從為有罪之認定（最高法
    院76年台上字第4986號判例要旨參照）。又刑事偵查技術上
    所謂之「釣魚」者，係指對於原已犯罪或具有犯罪故意之人
    ，以設計引誘之方式，使其暴露犯罪事證，而加以逮捕或偵
    辦者而言；而所謂「陷害教唆」者，則指行為人原不具犯罪
    之故意，純因司法警察之設計教唆，始萌生犯意，進而實施
    犯罪構成要件之行為者而言。前者純屬偵查犯罪技巧之範疇
    ，並未違反憲法對於基本人權之保障，且於公共利益之維護
    有其必要性存在，故依此所蒐集之證據資料，原則上非無證
    據能力；而後者係以引誘或教唆犯罪之不正當手段，使原無
    犯罪故意之人因而萌生犯意而實施犯罪行為，再進而蒐集其
    犯罪之證據而予以逮捕偵辦，其手段顯然違反憲法對於基本
    人權之保障，並已逾越偵查犯罪之必要程度，對於公共利益
    之維護並無意義，其因此所取得之證據資料，應不具有證據
    能力（最高法院94年度台上字第5479號判決參照）。
三、公訴人認被告乙○○涉有上開販賣第一級毒品海洛因之犯行
    ，無非係以證人徐昭所證及警方有在被告身上查得第一級
    毒品海洛因1包扣案為主要論據。訊據上訴人即被告乙○○
    固坦承於96年2月7日下午6、7時有接獲徐昭來電而攜帶扣
    案第一級毒品海洛因1包前往赴約，並遭警查獲之事實，惟
    被告堅決否認有公訴人所指之販賣第一級毒品犯行，辯稱：
    海洛因是我和徐昭綦向「小富」合買的，半錢約值1萬2000
    元，是我們一起拿回來用的，當天接到他的電話，就帶過去
    要交給她，就被警察查獲了等語。
四、經查：
  (一)本案係因證人徐昭於96年2月7日下午6時許在桃園縣龍潭
    鄉○○路八十六號前，因持有第一級毒品海洛因殘渣袋一個
    、注射針筒1支遭警查獲，徐昭並向警方供出有向綽號「
    清清」之女子即被告購買毒品，遂在警方授意下，由徐昭
    撥打被告所使用之門號0000000000號行動電話，在電話中向
    被告佯稱：「拿一張的量給我」，被告隨即赴約，而於同日
    晚間7時30分許，在桃園縣龍潭鄉○○路○段63巷23弄15衖2
    號前為警當場查獲，警方並在地上扣得被告所丟棄在地之第
    一級毒品海洛因1小包等事實，均為被告所是認，核與證人
    徐昭於警詢及偵查、證人即警員徐利行於原審時所證情節
    相符，且扣案之被告所丟棄在地上之疑似為毒品白粉1小包
    經送法務部調查局鑑定結果，確含有第一級毒品海洛因成分
    （驗餘淨重0.01公克），亦有該局96年3月17日調科壹字000
    000000號鑑定書一份在卷可憑（見4182號偵卷第95頁）。此
    部分事實堪以認定。
  (二)惟被告均否認有販賣第一級毒品海洛因予徐昭之故意，辯
    稱：與徐伊係與徐昭先前合買毒品海洛因，當天接到徐昭
    的電話帶海洛因要去和她見面，是要把合買的毒品拿給徐
    昭云云。而關於本案被告被查獲之經過情形，依證人即本
    案查獲員警徐利行於原審所證：我們是先在被告家的旁邊抓
    到徐昭，在徐昭身上查獲海洛因注射針筒，徐昭有承
    認施用海洛因，當時我們直接詢問徐昭向何人購買毒品，
    徐昭說是向一位綽號「清清」買的，而且「清清」住在查
    獲地旁邊，而且他也願意配合警方查緝「清清」，徐昭直
    接拿出他的手機給我們看「清清」的號碼，然後撥打電話給
    「清清」，我們在旁邊等，徐昭在電話中跟「清清」說：
    「我要一千」，電話說完之後，我先下車在巷口，因為徐昭
    跟我說「清清」會從那個巷口走出來，所以我就在巷口旁
    邊埋伏，打完電話後約五至十分鐘，我看到一位女孩子走過
    來，我判斷那位女孩子就是「清清」，而且那位女孩子到了
    巷口一直在張望，好像在找人，當時我就走過去，「清清」
    發現有人走過去，就突然往後跑，我馬上上前抓住那位女孩
    子的雙手，並且發現那位女孩子的左手或右手上握著一包海
    洛因，我抓住女孩子雙手之後，女孩子把手上的海洛因丟在
    地上，徐昭並指認該名女子就是「清清」，而該名女子就
    是在庭的被告。．．．當時徐昭在電話中確實是說：「我
    要一千」，而不是說「我的東西拿給我」（見原審卷九十六
    年九月十一日審判筆錄第三—六、十頁）。是依證人徐利行
    所證，縱證人徐昭因警察授意，以購買毒品之故意，打電
    話向被告稱：「我要一千」，惟被告乃一出現即被警察查獲
    ，被告是否確實係基於販賣第一級毒品海洛因予證人徐昭
    之故意而前來赴約，非無疑問。又被告最初於警詢中係：「
    （徐昭打電話給你，是要以新台幣1000元代價跟你購買海
    洛因，有無此事？）沒有，當時電話收訊不好我根本不清楚
    他在說什麼」、「徐昭打電話給你，內容、用意為何？）
    他都是向我索取海洛因，但我並沒有販賣給他」等語（見偵
    卷第15、16頁），是被告雖攜帶毒品海洛因遭警查獲，惟證
    人徐昭與被告間之對話內容如此簡略，及被告一出現巷口
    即為警查獲，則被告所辯無販賣第一級毒品海洛因予徐昭
    之故意一節，並非無稽。
  (三)再本案係警方先查獲證人徐昭，證人徐昭始依警察指示
    打電話給被告表示購買毒品之意，惟證人徐昭於原審作證
    時又改稱：警察叫我打電話給被告，但我並沒有跟被告說我
    被警察抓到，我跟被告說我的東西拿給我，當時是跟被告約
    去她家拿毒品，警察就先載我過去，被告就從她家中出來，
    我只有打一通電話，當時我人在車上，並沒有下車，而那時
    候只有被告走出來，所以警察就去抓被告，至於警察有無在
    被告身上查到毒品，我不知道，因為我沒有看到。我之前有
    拿錢給被告，我那時候拿了1000多元給被告，我是跟被告合
    買，所以被查獲那天我要被告拿出來的東西本來就應該算是
    我的，因為我有花錢，並不是被告要送給我的。．．．（你
    和被告說你要拿毒品是說要被告把先前買的毒品分成等分拿
    給你？）我沒有講這麼清楚，因為我和被告先前就有約好，
    所以我不用在車上再講的那麼清楚。．．．（既稱被查獲當
    天是要向被告拿取合買的毒品，為何之前在警、偵訊中均未
    見陳述？）我有跟警察講，但是警察不聽，警察寫「購買」
    ，我也不知道事情會這麼嚴重，我也不懂法律。（當時被警
    察查獲時，是否警察要你交出賣你毒品之人？你才打電話給
    被告？）我當時被抓到的時候，身上並沒有毒品，不過有被
    查到針筒，而且我也有前科，我也承認我有施用毒品，但是
    因為沒有查到毒品，所以警察跟我說要有東西才能做證據，
    所以要我交出毒品，他們就會把我的口供寫好一點，到了地
    檢署才可以交保，所以我想到我有毒品在被告那邊，才去找
    被告拿毒品，我不知道警察會抓人等語（見原審卷第60-65
    頁）。可知依證人徐昭所證其已否認先前或當日係有向被
    告購買毒品之意，復查無其他積證據足證被告於證人徐昭
    依警察指示打電話前即有該次販賣第一級毒品海洛因之故意
    ，是被告該次攜帶毒品海洛因赴約，縱無法排除其有販賣或
    轉讓第一級毒品之故意，惟其完全係因警察對證人徐昭之
    挑唆而來，並無證據證明被告本即有販賣1000元之第一級毒
    品海洛因予徐昭之故意；參前之說明，警察以此方法使原
    無犯罪故意之被告因而萌生犯意而實施犯罪行為，再進而蒐
    集其犯罪之證據而予以逮捕偵辦，其手段顯然違反憲法對於
    基本人權之保障，並已逾越偵查犯罪之必要程度，本院自難
    即採為證據而入被告予販賣第一級毒品之重罪。
四、綜上所述，本件被告係受證人徐昭之引誘而攜帶毒品外出
    ，衡諸前開說明，被告本件犯行，乃受警方安排之引誘，係
    屬因調查犯罪之人之教唆後始為之，且不能證明被告原即有
    販毒營利之意思，是本件與「陷害教唆」之情形顯然相符，
    基此情形所取得之證據，自無證據能力，本院自不能以此採
    認被告有違反毒品危害防制條例之販賣第一級毒品海洛因未
    遂犯嫌之憑證，公訴人認被告所為係涉犯有毒品危害防制條
    例第4條第5項、第1項之販賣第一級毒品未遂罪，即屬不能
    證明。此外，復查無其他積極證據足資證明被告有何公訴人
    所指販賣第一級毒品犯行，其犯罪尚屬不能證明，自應為無
    罪之諭知。原審不察，遽為被告有罪之認定，容有未洽，被
    告上訴意旨否認犯行，應認有理由，自應由本院將原判決撤
    銷，諭知被告無罪之判決。
據上論斷，應依刑事訴訟法第369條第1項前段、第364條、第301
條第1項，判決如主文。
本案經檢察官田炳麟到庭執行職務。
中    華    民    國    97    年    1     月    24    日
                  刑事第十七庭  審判長法  官  趙功恆
                                      法  官  高明哲
                                      法  官  孫惠琳]
以上正本證明與原本無異。
檢察官如不服本判決，應於收受送達後十日內向本院提出上訴書
狀，其未敘述上訴之理由者並得於提起上訴後十日內向本院補提
理由書（均須按他造當事人之人數附繕本）。
                                      書記官  魏汝萍
中    華    民    國    97    年    1     月    24    日
附錄：本案論罪科刑法條全文


司法院資訊處製作；財團法人民間司法改革基金會備份。
